臺灣彰化地方法院民事判決　九十年度訴字第三一五號
　　原　　　告　乙○○○
　　訴訟代理人　甲○○
　　被　　　告　丁○○
　　　　　　　　丙○○
右當事人間請求債務人異議之訴等事件，本院判決如左：
    主      文
原告之訴駁回。
訴訟費用由原告負擔。
    事      實
甲、原告方面：
  一、聲明：
      鈞院八十七年度執字第二五六一號清償債務強制執行事件就被告債權分配額新
      台幣（下同）八十九萬八千二百二十四元所為之強制執行程序，應予撤銷，並
      發還原告。
  二、陳述：
    (一)原告之子洪長輝曾向證人邱清麗借用八十萬元，除以原告所有坐落彰化縣二林
      鎮○○段五三九、七三六等二筆地號土地（以下簡稱系爭土地）設定抵押權外
      ，並以訴外人賴芳玉所簽發、發票日為民國八十七年一月二十七日、支票號碼
      為ＣＡ0000000號、付款人為寶島商業銀行桃園分行為付款人、金額為
      八十萬元之支票（以下簡稱系爭支票）供作借款之擔保。嗣後邱清麗將系爭支
      票交予代書蘇家益辦理設定抵押權事宜。詎蘇家益竟將系爭支票轉交被告之父
      劉波泉作為假債權，據以取得支付命令之執行名義，致使原告蒙受假債權之負
      擔，並已向鈞院聲請強制執行。
    (二)茲因劉波泉與原告間確無債權債務關係，且劉波泉已於八十八年六月七日死亡
      ，而被告均為劉波泉之子女，為其合法之繼承人，爰依強制執行法第十四條之
      規定，請求判決如聲明欄所示。
  三、證據：提出戶籍謄本二件、起訴書影本一件、不起訴處分書影本一件、抵押權
      設定契約書影本一件、土地登記簿謄本影本二件、支票暨退票理由單影本一件
      、執行筆錄影本一件、民事執行處通知影本一件、身分證影本一件為證，並聲
      請訊問證人邱清麗、洪長輝。
乙、被告方面：
  一、聲明：如主文第一項所示。
  二、陳述：
      被告之父劉波泉曾透過代書蘇家益及邱清麗放款予原告，故劉波泉持有系爭支
      票據以取得執行名義，並聲請強制執行原告之財產，而受分配，並無不當。
  三、證據：提出日記帳影本一件為證。
丙、本院依聲請訊問證人邱清麗，並依職權調閱本院八十七年度執字第二五六一號清
    償債務民事執行卷宗。
    理      由
一、按債務人異議之訴，其被告須為依執行名義請求執行之人，亦即執行債權人。然
    債權人死亡者，除專屬債權人本身之債權外，得由其繼承人請求強制執行之開始
    或續行，此觀民法第一千一百四十八條規定自明。經查，經本院調閱前開執行卷
    宗，得知前開執行事件係被告之父劉波泉於八十七年四月十八日以確定之支付命
    令，對原告聲請強制執行，而劉波泉已於八十八年六月七日死亡，則原告以劉波
    泉之繼承人丁○○、丙○○二人（參卷附戶籍謄本）為被告，其當事人適格之要
    件，並無欠缺，合先敘明。
二、原告起訴主張其子洪長輝曾向邱清麗借用八十萬元，除以原告所有之系爭土地設
    定抵押權外，並以系爭支票供作借款之擔保，嗣後邱清麗將系爭支票交予代書蘇
    家益，詎蘇家益竟將系爭支票轉交被告之父劉波泉作為假債權，而取得執行名義
    ，並聲請對系爭土地為強制執行，爰依法提起債務人異議之訴，請求判決如聲明
    欄所示等語。被告則以渠等父親劉波泉曾透過代書蘇家益等人放款予原告，故劉
    波泉持有系爭支票，並據以聲請強制執行原告之財產，而受分配，並無不當等語
    資為防禦方法。
三、按「執行名義成立後，如有消滅或妨礙債權人請求之事由發生，債務人得於強制
    執行程序終結前，向執行法院對債權人提起異議之訴。」，強制執行法第十四條
    第一項前段定有明文。又支付命令屬裁定性質，債務人對於支付命令未於法定期
    間提出異議者，依民事訴訟法第五百二十一條規定，該項支付命令與確定判決有
    同一之效力；倘執行名義為支付命令，執行債務人自得以支付命令成立後發生之
    異議原因事實，對執行債權人提起異議之訴；又支付命令成立前倘有消滅或妨礙
    債權人請求之事由發生，債務人本得於法定異議期間屆滿前，隨時不附理由提出
    異議，使支付命令失其效力，而轉入調解或訴訟程序，即得提出一切攻擊或防禦
    方法，乃債務人竟不為異議，使生確定判決之同一效力，亦係可歸責於債務人之
    事由而未提出，自應生失權之效果，自不得提起異議之訴，此乃就前開規定所為
    之當然解釋。經查，本院調閱前開執行卷宗，可知執行債權人劉波泉係以臺灣雲
    林地方法院八十七年度促字第一二四三號支付命令為執行名義，聲請強制執行原
    告所有之系爭土地，而該支付命令請求之標的即系爭支票之八十萬元之票款及遲
    延利息，又該支付命令係於八十七年二月十七日核發，並於八十七年三月二十四
    日確定，則該支付命令成立於八十七年二月十七日無訛。又查，原告係主張執行
    債權人劉波泉係惡意取得系爭支票，為假債權，故兩造間並無任何債權債務關係
    云云。據此可知，原告係主張執行債權人劉波泉取得系爭支票前有妨礙其請求事
    由存在，並非前開執行名義成立後新發生之事由，參酌前開規定及說明，原告提
    起本件訴訟，顯與前開債務人異議之訴之要件不符。
四、從而，原告本於強制執行法第十四條之規定，請求「本院八十七年度執字第二五
    六一號清償債務強制執行事件就被告債權分配額八十九萬八千二百二十四元所為
    之強制執行程序，應予撤銷，並發還原告。」，不應准許，應予駁回。
五、本件事證已臻明確，兩造其餘攻擊及防禦方法，經審酌後均與判決結果不生影響
    ，自無一一審究論列之必要，併此敘明。
據上論結，本件原告之訴為無理由，依民事訴訟法第第七十八條，判決如主文。
中      華      民      國      九十一      年      八    月     十六   日
                                        臺灣彰化地方法院民事第二庭
~B法　　　官　陳正禧
右正本係照原本作成。
如對本判決提起上訴應於收受本判決二十日內向本院提出上訴狀。
~B法院書記官  鄭秀鑾
中　　　華　　　民　　　國　　　九十一　　　年　　　八　　月　　 二十　 日
